臺灣高雄地方法院民事判決　　　　　　　　　　　　九十一年度重訴字第五四二號
　　原　　　告　戊○
　　　　　　　　乙○○
　　　　　　　　丙○○
　　　　　　　　丁○○
　　　　　　　　甲○○
　　被　　　告　己○○
右當事人間請求損害賠償事件，經本院刑事庭移送前來，本院判決如左：
    主    文
被告應依序給付原告戊○、乙○○、丙○○、丁○○、甲○○各新台幣貳拾柒萬貳仟
玖佰肆拾伍元、壹拾柒萬玖仟零伍拾元、貳萬元、貳萬元、貳萬元，及均自民國九十
年八月十五日起至清償日止，按年息百分之五計算之利息。
原告其餘之訴駁回。
訴訟費用由被告負擔十分之一，餘由原告負擔。
本判決第一項於原告戊○、乙○○、丙○○、丁○○、甲○○分別以新台幣玖萬元、
伍萬玖仟元、陸仟元、陸仟元、陸仟元或同額之台灣中小企業銀行可轉讓定期存單供
擔保後，得假執行。但被告如於假執行程序實施前依序以新台幣貳拾柒萬貳仟玖佰肆
拾伍元、壹拾柒萬玖仟零伍拾元、貳萬元、貳萬元、貳萬元，分別為原告戊○、乙○○、丙○○、丁○○、甲○○預供擔保後，得免為假執行。
原告其餘假執行之聲請駁回。
    事      實
甲、原告方面：
一、聲明：
（一）被告應分別給付原告戊○、乙○○、丙○○、丁○○及甲○○各新台幣（下
      同）一百七十五萬六千九百七十三元、一百三十一萬八千一百元、一百萬元
      、一百萬元、一百萬元，及均自起訴狀繕本送達翌日起至清償日止，按年息
      百分之五計算之利息。
（二）願提供台灣中小企業銀行可轉讓定期存單為擔保，請准宣告假執行。
二、陳述：
（一）被告己○○於八十九年九月五日上午，駕駛車牌號碼Ｅ二—六一五一號自用小
      客車，沿高雄縣鳳山市○○○路往屏東方向行駛，同日上午十一時十分許，行
      經鳳山市○○○路與鳳埤街口時，其應注意汽車行進中，駕駛人應注意車前狀
      況，隨時採取必要之安全措施，又汽車行駛至交岔路口時應減速慢行，作隨時
      停車之準備，且依當時之情形又無不能注意之情事，竟疏未注意，未留意前方
      及交岔路口車輛之動態，仍貿然快速前行，致煞車不及，而撞上適騎乘車牌號
      碼ＯＬＶ－八八二號輕型機車，自右橫越中山東路欲往鳳埤路方向行駛之被害
      人洪維堯，被告己○○撞上被害人車輛後，車輛失控復撞上中山東路中央分隔
      島，被害人洪維堯則人車倒地，受有頭部外傷、顱內出血等傷害，雖經送醫急
      救仍不治死亡。故本件車禍乃係因被告之過失行為所致，被害人洪維堯則無任
      何過失，鈞院刑事判決認被害人當時逆向行駛，與有過失，容有違誤。
（二）按「因故意或過失，不法侵害他人之權利者，負損害賠償責任。違反保護他人
      之法律，致生損害於他人者，負賠償責任。」、「不法侵害他人致死者，對於
      支出醫療及增加生活上需要之費用或殯葬費之人，亦應負損害賠償責任。被害
      人對於第三人負有法定扶養義務者，加害人對於該第三人亦應負損害賠償責任
      。」、「不法侵害他人致死者，被害人之父、母、子、女及配偶，雖非財產上
      之損害，亦得請求賠償相當之金額。」，民法第一百八十四條第一項、第一百
      九十二條第一、二項，第一百九十四條均定有明文。本件被告既因前揭犯罪事
      實，而不法侵害被害人洪維堯致死，自應對原告負損害賠償責任，原告請求之
      項目、金額如下：
    １殯葬費部分：
      被害人洪維堯不幸身故後，其長子即原告乙○○共支出殯葬費用三十一萬八千
      一百元。
    ２扶養費部分：
      原告戊○係被害人洪維堯之妻子，須賴被害人洪維堯、三子（即原告乙○○、
      丙○○、丁○○）、一女（即原告甲○○）扶養，被害人洪維堯基於配偶身分
      對於原告戊○之扶養費分擔額為五分之一。而依行政院主計處統計九十年度每
      人每年平均消費金額為二十八萬二千七百四十元，則平均每月即為二萬三千五
      百元；另原告戊○於本件案發之時年為六十二歲，依八十七年台灣地區簡易生
      命表所示，女性平均壽命為八十一點二歲，故原告戊○之平均餘命即為十九點
      二歲，共二百三十個月，若依霍夫曼式扣除中間利息法計算，原告戊○得請求
      被告一次給付之扶養費為七十五萬六千九百七十三元（23500*161.00000000/5
      =756973 ）。
    ３慰撫金部分：
      原告戊○為被害人洪維堯之配偶，原告乙○○、丙○○、丁○○、甲○○均為
      被害人洪維堯之子女，彼等家庭和樂融融，因此變故原告均悲痛萬分，精神受
      有損害，爰各請求一百萬元慰撫金。
（三）綜上，原告戊○、乙○○、丙○○、丁○○、甲○○爰依侵權行為法律關係，
      請求被告應分別給付一百七十五萬六千九百七十三元、一百三十一萬八千一百
      元、一百萬元、一百萬元、一百萬元。
三、證據：提出大德葬儀社收據、國民所得統計摘要、戶籍謄本、霍夫曼係數表、等
    件為證。
乙、被告方面：
一、聲明：求為判決駁回原告之訴及假執行之聲請，如受不利之判決，願供擔保免為
    假執行。
二、陳述：
（一）八十九年九月五日上午，被告駕車沿高雄縣鳳山市○○○路往屏東方向行駛時
      ，沿線均係連續綠燈，行經案發路口即中山東路與鳳埤路口時，亦信賴鳳埤路
      之人車能遵守紅燈停行之交通規則，詎被害人洪維堯竟闖紅燈，自被告右前方
      之房屋騎機車斜線衝下來，即逆行中山東路，右橫向左方要往鳳埤路前進，被
      靠當時發現時已煞車不及，將方向盤左轉亦無法閃避，依車禍現場所示，被告
      所駕汽車乃係撞及中間安全島，足見被告有將方向盤左轉採取防避措施，故難
      謂被告有未注意車前狀況之過失。又依汽車行駛距離及反應距離一覽表可知，
      一般駕駛人發現車前狀況至採取防避措施，平均須花費四分之三秒，並非一發
      現車前狀況即能立即採取防避措施，而被告於案發當時之車子時速約五、六十
      公里，亦須有十二點四八公尺之反應距離，故鈞院九十年度交易字第四七六號
      刑事判決認為被告在被害人騎乘機車進入中山東路與鳳埤路口前，即已發現被
      害人，被告對於被害人已有相當距離可採取必要之安全措施云云，認定事實容
      有違誤。
（二）又本件肇事路段位於高雄縣鳳山市○○○路與鳳埤路口，其行車速限標誌為時
      速五十公里，被告雖以時速五、六十公里之速度行駛，故略有超越限速，惟依
      一般常情，駕駛人超速未逾十公里，公路主管機關亦不會舉發處罰，應係認為
      十公里範圍內之超速行為，通常並不會有發生車禍之危險緣故。據此，被告以
      時速五、六十公里速度行駛，是否可認為係有過失之行為，該行為與本件車禍
      之發生是否有相當因果關係，均非無疑問。
（三）縱鈞院仍認被告對於系爭車禍之發生乃有過失，惟被害人洪維堯其逆向行駛，
      復未注意幹線車道來車，貿然橫越紅燈路口，其就本件車禍之發生，顯然與有
      過失。又原告主張之損害賠償金額亦有不足採之部分，茲敘述如下：
    １原告戊○請求扶養費部份：
    　依民法第一千一百十七條第二項規定，原告戊○須不能維持生活，方有請求扶
    　養之權利，惟原告戊○並無提呈任何財產證明其無法維持生活。且關於扶養費
    　之損害，應以當年度所得稅法所定扶養親屬寬減額為計算基準為佳（最高法院
    　七十六年台上字第一九○八號判決要旨參照），原告未證明其生活費用需要，
    　逕以主計處統計之每年每人平均消費金額，殊無足採。另本件縱認被害人洪維
    　堯對於原告有扶養義務，扶養年數最多亦僅能以被害人洪維堯之平均餘命年數
    　計算扶養分擔額。
    ２原告乙○○喪葬費用部分
      其中追思堂佈置一萬二千元，西方三聖佛金尊一萬元、司儀禮生六千元、樂隊
      七千二百元、遊覽車四千五百元、毛巾五千元、紙屋一萬五千元、庫錢五千元
      、電風一千六百元、師父誦經供金五萬二千元，並非殯葬必要之費用，應予剔
      除。
    ３原告請求慰撫金各一百萬元部分：
      衡諸被害人洪維堯年近平均男性壽命死亡，及兩造之身分、地位、經濟狀況等
      情，應認原告各請求一百萬元之慰撫金，尚屬過高。
    ４強制責任保險金部分：原告已領走強制責任保險金一百四十萬元，該部分之金
　　　額自應予以扣除。
三、證據：提出道路交通事故調查報告表、本院九十年度交易字第四七六號刑事判決
    、支票影本九紙、收據影本乙紙、審判筆錄影本三份、估價單影本二份等件為證
    。
丙、本院依職權調閱本院九十年交易字第四七六號刑事卷宗，台灣高等法院高雄分院
    九十一年度交上易字第一一二號刑事卷宗，並調取兩造之財產歸戶資料。
    理　　由
一、本件原告起訴主張：被告己○○於八十九年九月五日上午，駕駛車牌號碼Ｅ二—
    六一五一號自用小客車，沿高雄縣鳳山市○○○路往屏東方向行駛，同日上午十
    一時十分許，行經鳳山市○○○路與鳳埤街口時，其應注意汽車行進中，駕駛人
    應注意車前狀況，隨時採取必要之安全措施，又汽車行駛至交岔路口時應減速慢
    行，作隨時停車之準備，且依當時之情形又無不能注意之情事，竟疏未注意，未
    留意前方及交岔路口車輛之動態，仍貿然快速前行，致煞車不及，而撞上適駕駛
    車牌號碼ＯＬＶ－八八二號輕型機車，自右橫越中山東路欲往鳳埤路方向行駛之
    被害人洪維堯，被告己○○撞上被害人車輛後，車輛失控復撞上中山東路中央分
    隔島，被害人洪維堯則人車倒地，受有頭部外傷、顱內出血等傷害，雖經送醫急
    救仍不治死亡，是本件車禍乃係因被告之過失行為所致，被害人洪維堯則無任何
    過失，為此爰依據民法第一百八十四條第一項、第一百九十二條第一、二項，第
    一百九十四條等侵權行為之法律規定，請求被告應分別賠償原告戊○、乙○○、
    丙○○、丁○○、甲○○各一百七十五萬六千九百七十三元（扶養費七十五萬六
    千九百七十三元及慰撫金一百萬元）、一百三十一萬八千一百元（喪葬費三十一
    萬八千一百元及慰撫金一百萬元）、一百萬元（慰撫金）、一百萬元（慰撫金）
    、一百萬元（慰撫金）及其法定遲延利息等語。
二、被告則以：案發當時，被告沿高雄縣鳳山市○○○路往屏東方向行駛時，沿線均
    係連續綠燈，行經案發路口即中山東路與鳳埤路口時，亦信賴鳳埤路之人車能遵
    守紅燈停行之交通規則，詎被害人洪維堯竟闖紅燈，自被告右前方之房屋騎機車
    斜線衝下來，即逆行中山東路，右橫向左方要往鳳埤路前進，被靠當時發現時已
    煞車不及，將方向盤左轉亦無法閃避，難謂被告有未注意車前狀況之過失。又本
    件肇事路段位於高雄縣鳳山市○○○路與鳳埤路口，其行車速限標誌為時速五十
    公里，被告雖以時速五、六十公里之速度行駛，故略有超越限速，惟依一般常情
    ，駕駛人超速未逾十公里，公路主管機關亦不會舉發處罰，應係認為十公里範圍
    內之超速行為，通常並不會有發生車禍之危險緣故，故被告以時速五、六十公里
    速度行駛，是否可認為係有過失之行為，該行為與本件車禍之發生是否有相當因
    果關係，均非無疑問。縱鈞院仍認被告對於系爭車禍之發生乃有過失，惟被害人
    洪維堯其逆向行駛，復未注意幹線車道來車，貿然橫越紅燈路口，其就本件車禍
    之發生，顯然與有過失；且原告戊○請求扶養費部份，原告戊○並無提呈任何財
    產證明其無法維持生活、關於扶養費亦應以當年度所得稅法所定扶養親屬寬減額
    為計算基準為當、扶養年數最多亦僅能以被害人洪維堯之平均餘命年數計算；原
    告敦發喪葬費用部分，其中多項均非殯葬必要之費用，應予剔除；原告請求慰撫
    金部分亦均屬過高。末原告已領走強制責任保險金一百四十萬元，該部分之金額
    亦應予以扣除等語置辯。
三、兩造不爭執之事項：
（一）被告於八十九年九月五日上午，駕駛車牌號碼Ｅ二—六一五一號自用小客車，
      沿高雄縣鳳山市○○○路往屏東方向行駛，同日上午十一時十分許，行經鳳山
      市○○○路與鳳埤街口時，因與被害人洪維堯所騎乘車牌號碼ＯＬＶ－八八二
      號之機車發生車禍，致洪維堯人車倒地，受有頭部外傷、顱內出血等傷害，經
      送醫急救後仍不治死亡。
（二）被告前揭行為，經本院刑事庭審理後，認為被告構成過失致人於死罪嫌，而以
      九十年交易字第四七六號判決判處有期徒刑六月，得易科罰金，被告及高雄地
      檢署檢察官均上訴，經台灣高等法院高雄分院審理後，以九十一年度交上易字
      第一一二號刑事判決駁回彼等之上訴，故本件刑事部分業已確定在案。
四、惟原告主張被告於本件車禍中，原應注意車前狀況，隨時採取必要之安全措施，
    行駛至交岔路口時亦應減速慢行，作隨時停車之準備，且依當時之情形又無不能
    注意之情事，竟仍疏未注意，方致本件車禍之發生，自應負損害賠償責任等情，
    則為被告所否認，並以前揭情詞置辯，是本件之爭點即為（一）本件車禍之發生
    ，被告駕駛行為是否有過失？（二）被害人洪維堯對於本件車禍之發生是否與有
    過失？（三）原告請求被告賠償之金額，於多少額度範圍內應予准許？
五、本件車禍之發生，被告駕駛行為是否有過失？
（一）按「行車速度，依標誌之規定，無標誌者，在市區道路，時速不得超過四十公
      里」，又「駕駛人駕駛汽車，應注意車前狀況，隨時採取必要之安全措施」，
      道路交通安全規則第九十三條第一項第一款、第九十四條第三項分別定有明文
      。
（二）查本件肇事路段乃係位於高雄縣鳳山市○○○路與鳳埤街口，其行車速限標誌
      為五十公里等情，業經本院刑事庭勘驗現場屬實，並製有勘驗筆錄在卷可稽，
      而被告於警訊時自承其當時車速為時速六十公里，於偵查及刑事審理中，亦自
      承其當時車速為五、六十公里（刑事一審卷頁十六、二審卷頁五十七），且因
      為案發現場前幾個十字路口都是綠燈，所以被告行經肇事地點並未減速等語（
      刑事一審卷頁一○三），參以高雄縣警察局道路交通事故調查報告表上所繪之
      現場圖，被害人洪維堯遭被告撞擊後，其機車倒地之刮擦痕跡長達二十點二公
      尺，被害人倒臥處離被告所駕駛之自用小客車則有十點二公尺，足見當時雙方
      撞擊力甚大等情，均經本院調取前開刑事卷宗，核閱屬實，是被告車禍當時有
      超速行駛之情，應堪認定。
（三）又依道路交通事故調查報告表上所繪現場圖，現場並無被告所駕駛自用小客車
      之煞車痕跡，被告於本院刑事庭審理時，亦自承其當時行駛於內線車道，於進
      入該路口時，即見被害人自右前方民房出來騎乘機車逆向進入中山東路，其於
      撞擊被害人之前約十多公尺有看到被害人等語（刑事一審卷頁五十八、二審卷
      頁五十七）；且依道路交通事故調查報告表上所繪現場圖，鳳山市○○○路由
      鳳山往屏東方向車道共有四線車道共寬十四點二公尺，如依被告所言當時曾見
      被害人自右邊民房騎乘機車逆向行駛而來，且當時又係行駛在內線快車道而撞
      擊被害人，則依當時雙方車輛之行駛速度，被告應係於撞擊被害人前即已發現
      被害人，且其於發現被害人騎乘機車進入中山東路之距離，至少在其車前十四
      點二公尺以上，被告既在被害人洪維堯騎乘機車進入中山東路與鳳埤街口前，
      即已發現被害人，則其對被害人騎乘機車進入中山東路與鳳埤街口之情形，即
      不能謂係突然不可知之行為，其疏未注意車前狀況，實堪認定。
（四）且當時天候晴朗，日間有自然光線，道路筆直無障礙物，視距良好，柏油路面
      狀態乾燥無陷缺等情，亦有道路交通事故調查報告表附於刑事卷宗可參（見台
      灣高雄地方法院檢察署相驗卷宗），顯見依當時之客觀情狀，被告並無不能注
      意之情形，詎被告能注意，竟仍疏未遵守行車速限規定，而以時速五、六十公
      里之速度超速行駛，復未注意於被害人騎乘機車行經該路口時，採取必要之安
      全措施，致煞車不及而撞上被害人，因而肇事導致被害人死亡，其有過失，至
      為明顯。
六、被害人洪維堯對於系爭損害之發生，是否與有過失？
（一）經查：依上開道路交通事故調查報告表上所繪之現場圖可知，被害人所騎乘之
      機車遭撞擊後，機車倒地所造成之刮擦痕跡乃係起始於中山東路內線車道近分
      隔島處，該機車車牌則散落在中山東路上距中間分隔島四點一公尺處，復參以
      被告自承其於撞擊被害人後旋即左轉方向盤閃避，撞到分隔島而停止等情，故
      本件車禍之撞擊點，應係在中山東路靠近屏東方向中間分隔島處之內線車道上
      。又系爭路口寬度乃約二十公尺左右，此由上開現場圖所載，案發後被告自用
      小客車所停放之位置，距該路口另一端之分隔島距離約十九點零七公尺乙情可
      知，若被害人當時並非逆向行駛，而係沿鳳埤街橫越中山東路往鳳山方向行駛
      ，則依一般人騎乘機車多係選擇對自己有利路徑之駕駛習慣而言，被害人欲橫
      越寬二十公尺左右之路口時，應係選擇靠近鳳山方向之路徑行駛，依此，撞擊
      點即應係靠近路口中心點或靠近另端鳳山方向分隔島之處，而非反係近屏東方
      向分隔島之處才是。
（二）再參以被告自用小客車之撞擊點乃係在右前側方向燈下方之保險桿處，並非自
      用小客車之正前方正面撞擊被害人，此有現場車損照片乙幀附於刑事卷宗可證
      （參高雄地方法院檢察署相驗卷宗第十頁），如被害人當時確實係沿鳳埤街直
      行欲穿越路口，則依其與被告自小客車之撞擊位置，在撞擊後因被告自用小客
      車往前之牽引力量，被害人應係往路邊之方向呈拋物線之摔落，機車亦應往路
      旁之方向滑行，然依上開現場圖所繪，被害人遭撞擊後倒臥之位置乃係在近屏
      東方向之中山東路內線車道上，距被告自用小客車車禍後所停放之位置十點二
      公尺，距中間分隔島僅一點三公尺，機車則沿中山東路斜向屏東方向刮出長二
      十點二公尺之刮擦痕跡，若非被害人騎乘之機車逆向與被告自用小客車以幾近
      對撞之情形，因反射力所造成，否則以被害人之機車遭被告自用小客車右前側
      保險桿擦撞後豈能致此！
（三）況依現場照片，被害人所騎乘之機車左側車身並無遭撞擊之情形，顯見當時被
      害人確實非沿鳳埤街口直行時遭撞擊，且如被害人當時是沿鳳埤街口直行時遭
      撞擊，則依當時被告自用小客車以時速五、六十公里之車速所造成之撞擊力量
      ，應會在被害人身體左側下肢造成嚴重傷勢才是，然被害人遭撞擊後，其身體
      左右均有多處擦傷與撕裂傷，分布平均，既非集中在左側，其左側下肢亦無明
      顯遭外力嚴重撞擊造成之傷勢等情，此有台灣高雄地法院檢察署法醫師製作之
      驗斷書附於相驗卷宗可稽，並經本院調閱屬實，亦足認被害人當時確非直行沿
      鳳埤街行駛遭撞擊，而係逆向行駛在中山東路欲穿越該路口方才遭撞擊，被告
      辯稱被害人對於系爭車禍之發生與有過失，應堪採信。
七、原告請求被告賠償之金額，於多少額度範圍內應予准許？
　　按「因故意或過失，不法侵害他人之權利者，負損害賠償責任。」，民法第一百
    八十四條第一項前段定有明文。本件被告既因前揭過失行為，而不法侵害被害人
    洪維堯之生命法益，自應對於原告負損害賠償責任，茲就原告請求損害賠償之項
    目、金額，及依法應予扣除之部分，分別審酌如下：
（一）喪葬費部分：
      按「不法侵害他人致死者，對於支出醫療及增加生活上需要之費用或殯葬費之
      人，亦應負損害賠償責任。」，民法第一百九十二條第一項定有明文。且所謂
      殯葬費乃指收殮及埋葬費用而言，此等費用是否必要，應斟酌當地喪禮習俗及
      宗教上之儀式定之（最高法院八十年度台上字第二七三一號判決參照）。本件
      原告乙○○主張其於被害人洪維堯去世後，支出殯葬費用共計三十一萬八千一
      百元，業據其提出大德葬儀社所出具之明細表乙紙為證，而足堪信為真實。被
      告雖辯稱其中追思堂佈置、西方三聖佛金尊等項目，非屬殯葬必要之費用，惟
      本院衡諸現今一般民間喪家，辦理喪葬出殯之費用，於三十一萬元八千一百元
      範圍尚稱合理，且被告所爭執之項目，於本國喪禮習俗及民間宗教信仰中亦屬
      常見，均難謂有何背於善良風俗之處，與洪維堯之喪禮亦有因果關係，是原告
      乙○○此部份之請求，應予准許。
（二）扶養費部分：
      按「被害人對於第三人負有法定扶養義務者，加害人對於該第三人亦應負損害
      賠償責任。」民法第一百九十三條第二項定有明文。又夫妻間、直系血親相互
      間均互負扶養之義務，夫妻負扶養義務之順序與直系血親卑親屬同；且夫妻受
      他方扶養，僅須以不能維持生活為要件，此觀諸民法第一千一百十四條、第一
      千一百十六條之一、第一千一百十七條等規定自明。經查：原告戊○乃係被害
      人洪維堯之配偶，其於洪維堯案發當時已係年屆六十二歲之老婦，並無收入，
      端賴被害人洪維堯及其四名子女扶養（故被害人洪維堯對於原告戊○應負之扶
      養義務為五分之一），而為不能維持生活者，此業據原告陳明在卷，並有戶籍
      謄本乙份在卷可稽。而被害人洪維堯生於十四年二月十五日，八十九年九月五
      日案發當時年齡為七十五歲又六個月，依照卷附之九十年台閩地區簡易生命表
      所示，其平均餘命尚有八點八九年，意即原告戊○尚得受洪維堯扶養之年限尚
      有八點八九年。另依依原告所居住之高雄縣地區，九十年度平均每戶家庭每年
      最終消費支出為四十六萬四千六百八十九元，每戶平均人數則為三點三九人，
      故每人平均每年最終消費性支出為十三萬七千零七十六元（計算式：
      464689/3.39=137076，小數點以下四捨五入，行政院主計處家庭收支調查報告
      二紙參照，蓋依現今社會環境及經濟狀況，日常生活所需若依當年度所得稅稅
      率條例所定之扶養親寬減額定之，顯已不足受扶養者之需要，故依各縣市家庭
      全年經常性收支調查報告表所為之消費性支出統計數額，作為扶養費計算基準
      ，應較符合現今國人經濟生活狀況。），則依年別5%複式霍夫曼計算法（第一
      年不扣除中間利息），再除以五，則原告戊○一次可請求被告賠償之扶養費即
      為二十萬五千八百九十元【其計算式為：[137076*6.00000000（此為應受扶養
      8年之霍夫曼係數）+137076*0.89*（7.00000000-0.00000000）]=0000000（小
      數點以下四捨五入），0000000/5=205889.6】。是原告戊○此部分之請求，於
      前開範圍內為有理由，應予准許，逾此部份為無理由，應予駁回。
（三）慰撫金部分
      按「不法侵害他人致死者，被害人之父、母、子、女及配偶，雖非財產上之損
      害，亦得請求賠償相當之金額。」民法第一百九十四條定有明文。本件原告戊○為被害人洪維堯之配偶，原告乙○○、丙○○、丁○○、甲○○四人則為洪
      維堯之子女，彼等家庭原先和樂融融，卻因被告之過失行為而突遭此等喪夫喪
      父之變故，精神自受有莫大之傷害，自得請求被告給付相當之慰撫金。而原告
      戊○未受教育，為家庭主婦，現無收入，名下有四筆不動產（實乃同一筆房地
      之編列）；原告乙○○專科畢業，現為私人公司職員，月收入約三萬元，名下
      有土地、房屋、汽車各乙筆；原告丙○○高中畢業，左腳肢障，現在家幫忙，
      名下有土地、房屋各乙筆；原告丁○○大學畢業，在新竹園區科技公司擔任工
      程師，名下有土地、房屋各乙筆；原告甲○○高中畢業，現已出嫁與丈夫經營
      刻印配鎖店等情，均據於原告陳明在卷，並有財政部財稅資料中心財產歸戶資
      料乙份在卷可稽，被告對此亦不爭執，爰審酌兩造之身分地位、經濟狀況、損
      害程度等一切情狀，認為原告分別請求被告給付一百萬元慰撫金，尚嫌過高，
      原告戊○應予核減為九十萬元，原告乙○○等四人應予核減為各六十萬元較為
      適當，逾此部分之請求，則屬無據。
（四）過失相抵部分：
      按「損害之發生或擴大，被害人與有過失者，法院得減輕賠償金額，或免除之
      。被害人不預促其注意或怠於避免或減少損害者，為與有過失。前二項之規定
      ，於被害人之代理人或使用人與有過失者，準用之。」民法第二百二十七條定
      有明文。本件被害人對於系爭損害之發生，確實與有過失，已如上述，本院審
      酌被告與被害人之過失情狀，認渠等之過失比例應以被告承擔二分之一，被害
      人承擔二分之一為宜，是原告前開之求償金額中，亦應按該比例減少之，據此
      ，原告戊○前開所得請求之金額原為一百一十萬五千八百九十元，即減少為五
      十五萬二千九百四十五元（計算式：0000000/2=552945），原告乙○○所得請
      求之金額原為九十一萬八千一百元，即減少為四十五萬九千零五十元（計算式
      ：918100/2=459050），原告丙○○、丁○○、甲○○所得請求之金額原均為
      六十萬元，即減為三十萬元（計算式：600000/2=300000 ）。
（五）強制保險金部分：
      末按「保險人依強制汽車責任保險法給付之保險金，視為加害人或被保險人損
      害賠償金額之一部分，加害人或被保險人受賠償請求時，得扣除之」強制汽車
      責任保險法第三十條定有明文，是若強制汽車責任保險人已為補償，在補償之
      範圍內，被害人或其繼承人對加害人之損害賠償請求權，應已移轉於保險人，
      被害人或其繼承人即不可請求，否則就有雙重得利之情形。茲原告業已向保險
      公司受領一百四十萬元強制保險金乙情，業據原告自承在卷，將該一百四十萬
      元分配予原告五人後，每人受領之強制保險金即為二十八萬元，再以原告上開
      所得請求之金額，扣除渠等分配保險金所得之金額後，則本件原告戊○所得請
      求之損害賠償額即為二十七萬二千九百四十五元（計算式：
      000000-000000=272945），原告丁○○所得請求之損害賠償額為十七萬九千零
      五十元（計算式：000000-000000=179050），原告丙○○、丁○○、甲○○所
      得請求之損害賠償額則均為二萬元（計算式：000000-000000=20000）。
八、綜上所述，本件被告既因彼等駕車過失行為，致被害人洪維堯死亡，原告因而受
    有上開損害，則原告戊○、乙○○、丙○○、丁○○、甲○○請求被告應分別給
    付彼等二十七萬二千九百四十五元、十七萬九千零五十元、二萬元、二萬元、二
    萬元之損害賠償金，及均自最後繕本送達之翌日（即九十年八月十五日）起至清
    償日止，按年息百分之五計算之法定遲延利息，為有理由，應予准許，逾此範圍
    外之請求，則屬無據，應予駁回。
九、兩造均陳明願供擔保，請准為假執行或免為假執行之宣告，經核原告勝訴部份，
    均無不合，爰分別酌定相當之擔保金額准許之；至於原告敗訴部分，其假執行之
    聲請，即失所附麗，應予駁回。
十、結論：原告之訴一部為有理由，一部為無理由，依民事訴訟法第七十九條但書，
    第八十五條第一項、第三百九十條第二項、第三百九十二條，判決如主文。
中　　　華　　　民　　　國　　九十一　　年　　 十二　　 月　　二十五　　日
                              臺灣高雄地方法院民事第二庭
~B審判長法官　吳進寶
~B法　　　官　陳月雯
~B法　　　官　蔡川富
右為正本係照原本作成。
如不服本判決，應於送達後廿日內，向本院提出上訴狀並表明上訴理由，如於本
判決宣示後送達前提起上訴者，應於判決送達後十日內補提上訴理由書（須附繕本）。
中　　　華　　　民　　　國　　九十一　　年　　十二　　月　　二十五　　　日
~B法院書記官　黃俊凱
